【裁判字號】    95,易,527
【裁判日期】    950630
【裁判案由】    毒品危害防制條例
【裁判全文】
臺灣高雄地方法院刑事判決               95年度易字第527號
公  訴  人  臺灣高雄地方法院檢察署檢察官
被      告  甲○○
                    （現另案於臺灣高雄監獄執行中）
上列被告因違反毒品危害防制條例案件，經檢察官提起公訴（94
年度毒偵字第9769號），本院判決如下：
    主  文
甲○○連續施用第二級毒品，處有期徒刑肆月，如易科罰金，以
參佰元折算壹日。扣案之玻璃球吸食器壹組，沒收。
    事  實
一、甲○○基於施用第二級毒品之犯意，自民國94年3 月21日起
    ，至同年11月1 日10時止，在其位於高雄縣大寮鄉台貿六村
    41號及高雄縣大寮鄉○○村○○路12巷11號8 樓住處，以將
    第二級毒品甲基安非他命置於玻璃球內燒烤，吸食煙霧之方
    式，連續施用第二級毒品甲基安非他命多次。嗣於94年11月
    1 日22時許，在高雄縣大寮鄉○○村○○路○段，因另案通
    緝為警查獲，並扣得甲○○所有，供其施用第二級毒品甲基
    安非他命所用之玻璃球吸食器1 組，經徵得甲○○同意，採
    尿送驗後，尿液呈現甲基安非他命陽性反應，始悉上情。
二、案經高雄縣政府警察局林園分局報告臺灣高雄地方法院檢察
    署檢察官偵查起訴。
    理  由
一、訊據被告甲○○對於上揭時、地，連續施用第二級毒品甲基
    安非他命之事實，坦承不諱，而被告為警查獲時所採之尿液
    檢體，經送台灣檢驗科技股份有限公司以酵素免疫分析法及
    氣相層析質譜儀法檢驗結果，呈現甲基安非他命陽性反應，
    此有該公司94年11月18日濫用藥物尿液檢驗報告暨高雄縣政
    府警察局林園分局大寮分駐所查獲毒品案件嫌犯尿液對照表
    （代號：林偵0294號）各1 份附卷可稽，此外，復有被告所
    有供其施用第二級毒品甲基安他命所用之吸食器1 組扣案可
    憑，被告連續施用第二級毒品之犯行，洵堪認定。
二、92年7 月9 日新修正之毒品危害防制條例刪除二犯及三犯之
    規定，一改修法前繁雜之處遇程序，僅將施用毒品者簡化區
    分為初犯、再犯，並認施用毒品者係屬病患性犯人，以觀察
    、勒戒戒除其身癮，並以強制戒治去除其心癮。經觀察、勒
    戒或強制戒治執行完畢釋放後，若係5 年後再犯該條例第10
    條施用毒品罪者，與同條例第20條第1 項、第2 項關於「初
    犯」之處理方式相同，檢察官應先聲請法院裁定令被告入勒
    戒處所觀察、勒戒，並視有無繼續施用毒品傾向，決定應予
    釋放、為不起訴之處分，或應聲請法院裁定令入勒戒處所強
    制戒治；若係5 年內「再犯」同條例第10條施用毒品罪者，
    依同條例第23條第2 項規定，檢察官則應依法追訴。觀諸該
    條例第20條第3 項之修正理由：「觀察、勒戒或強制戒治5
    年後再犯者，顯見前所實施之觀察、勒戒或強制戒治已足以
    遮斷其施用毒品之癮，為期自新及協助其戒除毒癮，對此5
    年後再犯者，爰明定仍適用初犯之規定，先經觀察、勒戒、
    強制戒治之程序。」及同條例第23條第2 項之修正理由：「
    為配合簡化施用毒品犯之刑事處遇程序，並鑑於經觀察、勒
    戒或強制戒治執行完畢釋放後5 年內再犯者，其再犯率甚高
    ，原據以實施之觀察、勒戒及強制戒治既已無法收其實效，
    自應施以刑事處遇。」顯然如施用毒品者係前經觀察、勒戒
    或強制戒治等治療程序執行完畢5 年後，始再施用毒品之「
    初犯」，因前所執行之觀察、勒戒或強制戒治已足收戒除毒
    癮之效，自應重新執行觀察、勒戒或強制戒治等治療程序，
    並於治療程序執行完畢後，由檢察官為不起訴處分，毋庸對
    之追訴處罰；反之，在「再犯」之情形，因其先前所為治療
    程序顯未能收戒斷毒癮之效，且考量施用毒品者之再犯率偏
    高，乃簡化其刑事處遇程序，而逕予追訴處罰，不再施以治
    療程序。參酌上開立法理由，修正毒品危害防制條例就施用
    毒品者，祇於「初犯」及「5 年後再犯」二種情形，有其追
    訴條件之限制，即須於初犯經觀察、勒戒或強制戒治釋放後
    ，5 年內均無施用毒品之行為，始能認其前所實施之觀察、
    勒戒或強制戒治已足遮斷毒癮，而得於5 年後再犯時，再予
    適用初犯之規定，重行觀察、勒戒等程序。倘5 年內已經再
    犯，被依法追訴處罰，縱其第3 次（或第3 次以上）施用毒
    品之時間在初犯釋放5 年以後，即與「5 年後再犯」之情形
    有別，且因已於「5 年內再犯」，顯見其再犯率甚高，原實
    施觀察、勒戒或強制戒治，已無法收其實效，而無5 年戒斷
    期之存在，自無再經觀察、勒戒及強制戒治之必要，應由檢
    察官逕行起訴，始符新法修正之本旨（最高法院95年度台非
    字第59號判決、95年度台上字第1071號判決參照）。本案被
    告於87年間，因施用毒品案件，經本院以87年度毒聲字第82
    5 號裁定送觀察、勒戒後，認有繼續施用毒品之傾向，以87
    年度毒聲字第1552號裁定令入戒治處所施以強制戒治、88年
    度毒聲字第568 號裁定停止戒治、88年度毒聲字第3875號裁
    定撤銷停止戒治，令入戒治處所施以強制戒治，於88年11月
    22日強制戒治完畢，而自臺灣屏東戒治所釋放，並由臺灣高
    雄地方法院檢察署檢察官以89年度戒毒偵字第137 號為不起
    訴處分確定後，復於93年間，因施用第二級毒品，經本院以
    93年度簡字第4735號判處有期徒刑5 月，被告不服提起上訴
    ，而於94年3 月21日撤回上訴確定等情，有臺灣高等法院被
    告前案紀錄表、本院93年度簡字第4735號簡易判決、臺灣高
    雄地方法院檢察署93年度毒偵字第3804號聲請簡易判決處刑
    書、本院94年度簡上字第156 號案件準備程序筆錄、撤回上
    訴聲請狀各1 份在卷可攷，是被告自強制戒治執行完畢釋放
    後，迄至本件施用第二級毒品之犯行，雖已逾5 年，然其在
    強制戒治執行完畢後之5 年內，既曾因施用毒品罪，經本院
    判處有期徒刑5 月確定，揆諸前揭說明，應認被告本件施用
    第二級毒品之犯行與毒品危害防制條例第20條第3 項規定之
    要件不符，而應依法予以追訴、處罰。
三、按檢察官就犯罪事實之一部起訴，依同法第267 條規定，其
    起訴效力及於全部，審理事實之法院，對於實質上或裁判上
    一罪之全部犯罪事實，於宣判日前，既有審理之可能，即應
    予以審判，故確定判決之既判力，應及於最後審理事實法院
    宣示判決前發生之事實，亦即既判力對於時間效力之範圍，
    應以最後審理事實法院之宣判日為判斷之標準。又由於簡易
    判決程序不經言詞辯論，故並不經宣示判決程序（刑事訴訟
    法第455 條），而不經宣示之裁判必經合法送達始生效力，
    揆諸最高法院32年上字第2578號判例及最高法院84年度第四
    次刑事庭會議決議(一)意旨，就經言詞辯論之有罪判決，其確
    定判決之既判力時點，係以最後審理事實法院宣示判決時為
    準之理由，在於最後審理事實法院宣示判決後始行發生之事
    實，非該法院所得審判，則不經宣示之裁判，因必經合法送
    達始生效力，並因判決送達後，始生不可變更之效果，故簡
    易判決自應以判決最先送達於當事人之時，對外發生效力，
    而以之為該判決確定既判力範圍之時點（最高法院90年度臺
    非字第243 號判決意旨參照）。被告另案於93年4 月30日起
    至同年7 月10日止，連續施用第二級毒品甲基安非他命，而
    涉犯毒品危害防制條例第10條第2 項之施用第二級毒品罪嫌
    ，經臺灣高雄地方法院檢察署檢察官以93年度毒偵字第3804
    號聲請簡易判決處刑，並經本院於93年11月30日，以93年度
    簡字第4735號判處有期徒刑5 月，該簡易判決先於93年12月
    13日送達檢察官收受，再於94年2 月17日送達予被告，而該
    施用毒品案件，因被告於94年3 月21日撤回上訴而確定，此
    有臺灣高雄地方法院檢察署檢察官93年度毒偵字第3804號聲
    請簡易判決處刑書、本院93年度簡字第4735號簡易判決書、
    該簡易判決送達予檢察官、被告之送達證書、前述被告前案
    紀錄表各1 份在卷可參。參照前揭說明，被告前案所犯施用
    第二級毒品案件，雖於94年3 月21日始行確定，惟前案確定
    判決之既判力時點，仍應以最初送達於當事人即93年12月13
    日送達於檢察官時為準，從而，被告本件施用第二級毒品甲
    基安非他命之時間，既然係在前案判決最初送達於檢察官後
    之94年3 月21日起，至同年11月1 日10時止所為，自非前案
    確定判決效力所及，附此敘明。
四、核被告所為，係犯毒品危害防制條例第10條第2 項之施用第
    二級毒品罪。被告持有第二級毒品後進而施用，其持有之低
    度行為應為施用之高度行為所吸收，故不另論其持有毒品罪
    。而被告自94年3 月21日起，至同年11月1 日10時止，先後
    多次施用第一級毒品海洛因之行為，時間緊接，犯罪構成要
    件相同，顯係基於概括之犯意反覆為之，為連續犯，應依刑
    法第56條之規定，論以一罪，並加重其刑。又被告前於85年
    間，因違反麻醉藥品管理條例及竊盜案件，經臺灣高等法院
    高雄分院以85年度上易字第756 號、本院以85年度易字第41
    37號、本院以85年度易字第4879號，各判處有期徒刑4 月、
    5 月、10月確定，經本院以86年度聲字第132 號裁定定應執
    行為有期徒刑1 年5 月；另於86年間，因偽造文書及違反麻
    醉藥品管理條例及贓物案件，經本院以86年度鳳簡字第127
    號、86年度易字第1194號各判處有期徒刑6 月、8 月、5 月
    確定，經本院以86年度聲字第1083號裁定定應執行刑為有期
    徒刑1 年3 月，合併執行有期徒刑2 年8 月，於85年11月13
    日入監執行，而於87年3 月11日縮短刑期假釋出獄；嗣因撤
    銷假釋，應執行殘刑有期徒刑1 年2 月5 日，又於88年間因
    偽造有價證券案件，經本院以88年度訴字第1495號，判處有
    期徒刑4 年6 月確定，與前開殘刑接續執行，於88年11月20
    日入監執行，而於93年2 月26日縮短刑期假釋出獄後，再經
    撤銷假釋，應執行殘刑有期徒刑1 年3 月1 日，另因施用毒
    品案件，經本院以93年度簡字第4735號判處有期徒刑5 月確
    定，與前述殘刑接續執行，而於94年11月2 日入監執行，現
    仍在監執行中，有前述被告前案紀錄表、台灣高雄監獄報請
    撤銷假釋報告表、本院86年度聲字第1083號裁定、86年度聲
    字第132 號裁定、本院86年度易字第1194號判決各1 份附卷
    可攷（見本院卷第83至99頁、第49頁、第51至52頁、第54至
    57頁），是被告並未曾受有期徒刑執行完畢，而不構成累犯
    ，自不得依法第47條之規定，加重其刑，附此敘明。爰審酌
    被告前因施用毒品案件，經觀察、勒戒及強制戒治，由檢察
    官為不起訴處分，復因違反毒品危害防制條例案件，經本院
    判刑確定後，竟仍不知悛悔，不思戒除惡習，再次施用毒品
    自戕其身，顯然缺乏戒絕毒品之決心，惟念及被告坦承施用
    第二級毒品之事實，且其行為尚未害及他人等一切情狀，量
    處如主文所示之刑，並諭知易科罰金之折算標準。扣案之玻
    璃球吸食器1 組，係被告所有，且係供其施用第二級毒品所
    用之物，此經被告供承在卷，爰依刑法第38條第1 項第2 款
    之規定，併予宣告沒收。
據上論斷，應依刑事訴訟法第299 條第1 項前段，毒品危害防制
條例第10條第2 項，刑法第11條前段、第56條、第41條第1 項前
段、第38條第1 項第2 款，判決如主文。
本案經檢察官乙○○到庭執行職務。
中    華    民    國    95    年    6     月    30    日
                  刑事第十庭  審判長法  官  徐美麗
                                    法  官  莊珮吟
                                    法  官  高增泓
以上正本證明與原本無異。
如不服本判決，應於收受送達後10日內向本院提出上訴書狀。
中    華    民    國    95    年    6     月    30    日
                                    書記官  林慧芬
附錄本判決論罪科刑法條全文：
毒品危害防制條例第10條
施用第1級毒品者，處6月以上5年以下有期徒刑。
施用第2級毒品者，處3年以下有期徒刑。


司法院資訊處製作；財團法人民間司法改革基金會備份。
